臺灣高等法院臺南分院刑事判決　　　　100年度上易字第376號
上　訴　人　臺灣雲林地方法院檢察署檢察官
被　　　告　呂振安
　　　　　　翁玉貴
上列上訴人因被告恐嚇取財案件，不服臺灣雲林地方法院100 年
度易字第92號中華民國100 年5 月24日第一審判決（起訴案號：
臺灣雲林地方法院檢察署99年度偵字第4643、5148號），提起上
訴，本院判決如下：
    主  文
原判決關於呂振安、翁玉貴所犯共同意圖為自己不法之所有，以
恐嚇使人將本人之物交付罪（既遂部分）及定應執行刑部分均撤
銷。
呂振安共同意圖為自己不法之所有，以恐嚇使人將本人之物交付
，累犯，處有期徒刑柒月，扣案LG廠牌（門號0000000000號）行
動電話一支沒收。
翁玉貴共同意圖為自己不法之所有，以恐嚇使人將本人之物交付
，處有期徒刑陸月，如易科罰金以新台幣壹仟元折算壹日，扣案
之MOTOROLA廠牌（門號0000000000號）、NOKIA廠牌（門號00000
00000號）行動電話各一支均沒收。
    事  實
一、呂振安（綽號「小安」）前因槍砲彈藥刀械管制條例案件，
    經臺灣宜蘭地方法院以93年度訴字第385號判處有期徒刑一
    年三月確定，於95年2月10日執行完畢出監。其為藏身在中
    國大陸之臺灣籍年籍姓名不詳之成年男子與人在臺灣之年籍
    姓名不詳之成年男子「ＫＫ」之恐嚇、詐騙集團成員所吸收
    ，而擔任集團內負責收取贓款之「車手」，於99年9月11日
    晚間，在桃園縣楊梅鎮埔心火車站附近之「馬賽克」酒吧內
    ，收取「ＫＫ」提供門號0000000000號之LG廠牌行動電話（
    俗稱「公機」），經「ＫＫ」要求呂振安於每日上午9時至
    晚間7時將「公機」開機待命，等藏身於中國大陸之成員以
    電話向臺灣之被害人恐嚇、詐騙得逞，再指示呂振安駕車前
    往指定地點拿取被害人交出之贓款，詐騙集團成員於99年9
    月13日下午5時許，撥打電話向莊秋蘭恐嚇以「你兒子因替
    人擔保40萬元債務，被我們押走，若不代為還錢，就對你兒
    子不利」等語，致莊秋蘭心生畏懼，因而依指示將1萬5千元
    之現金，放置雲林縣斗南鎮○○里○○路邊之廢棄輪胎上。
    呂振安接獲通知後，即駕駛車號JY-4815號自用小客車前往
    取款，得手後自取酬勞5千元，並於同日晚間11時許在桃園
    縣中壢市○○路500號菸酒公賣局停車場內，將現金1萬元親
    手交予「ＫＫ」。嗣呂振安因另犯向林秋木恐嚇取財未遂案
    （未上訴確定）為警查獲，並扣押犯罪集團所有供呂振安犯
    罪通聯所用之LG廠牌（門號0000000000號）行動電話1 支。
二、翁玉貴亦為藏身在中國大陸之臺灣籍年籍姓名不詳之成年男
    子「武雄」與人在臺灣之年籍姓名不詳之成年男子「小威」
    之恐嚇、詐騙集團成員所吸收，而擔任集團內負責收取贓款
    之「車手」，於99年10月1日，在桃園縣中壢市之舊漁市場
    附近，經「小威」提供門號0000000000號之MOTOROLA廠牌及
    門號0000000000號之NOKIA廠牌之「公機」2支。「小威」再
    分別要求翁玉貴於每日上午9時至晚間7時將「公機」開機待
    命，等藏身於中國大陸之成員「武雄」以電話向臺灣之被害
    人恐嚇、詐騙得逞，再指示翁玉貴駕車前往指定地點拿取被
    害人交出之贓款。該集團成員於99年10月5日中午12時，撥
    打電話向林君主恐嚇以「你兒子因替人作保，若不拿錢出來
    ，就把你兒子腿打斷」等語，致林君主心生畏懼，因而依指
    示將5萬元（起訴書誤載為4萬元）之現金分成2筆，分別放
    置在臺南縣鹽水鎮○○路月津國小前及西門路天主教石獅子
    旁，翁玉貴接獲指示後駕駛車號ZV-1588號自用小客車前往
    拿取贓款，並於取得5萬贓款後，扣除酬勞2萬元後，將剩餘
    款項匯入「武雄」指定之帳戶。惟於另案向陳桂紅恐嚇取財
    未遂案（未上訴確定）為警查獲，並扣押犯罪集團所有供翁
    玉貴犯罪通聯所用之MOTOROLA廠牌（門號0000000000號）、
    NOKIA廠牌（門號0000000000號）行動電話各1支。
三、案經林秋水、林君主報案，而由雲林縣警察局斗南分局報告
    臺灣雲林地方法院檢察署檢察官偵查起訴。
    理  由
一、本件檢察官上訴意旨係認原判決附表編號一及三之犯行所為
    判決違背法令，聲請撤銷原判決，另為適法判決，未就附表
    編號二、四部分提起上訴，本院僅就原判決附表編號一、三
    部分確認為上訴審判範圍，未上訴部分已判決確定，合先敘
    明。
二、訊之被告呂振安就前上開犯罪事實供承不諱；而被告翁玉貴
    經合法傳喚，無正當理由未於辯論期日到庭辯論，惟據其於
    本院準備程序時，對犯罪事實表示認罪，且就檢察官所舉證
    據表示沒有意見，並有被害人莊秋蘭、林君主之警察詢問筆
    錄以及同案已確定部分被害人林秋水偽裝包裹現金10萬元之
    舊報紙1 包、被害人陳桂紅立據之贓物認領保管單1 張在卷
    可稽。另有犯罪集團成員所有供被告呂振安用以犯罪通聯使
    用之LG廠牌（門號0000000000號）行動電話1 支；供被告翁
    玉貴用以犯罪通聯使用之MOTORO LA 廠牌（門號0000000000
    號
    ）、NOKIA廠牌（門號000000000 0號）行動電話各1支扣案
    足憑，以及查獲現場照片等可以佐證，事實已臻明確，犯行
    堪以認定。
三、核被告呂振安、翁玉貴之行為，均觸犯刑法第三百四十六條
    第一項意圖為自己不法之所有，以恐嚇使人將本人之物交付
    罪。其等之共犯於恐嚇被害人過程，雖然也同時施用詐術，
    惟詐欺取財之行為，已經被高度之恐嚇取財行為所吸收，均
    不另論罪。呂振安與藏身在中國大陸之年籍姓名不詳之成年
    男子、年籍姓名不詳之成年男子「ＫＫ」等2人，有犯意聯
    絡、行為分擔，為共同正犯。翁玉貴與藏身在中國大陸之年
    籍姓名不詳之成年男子「武雄」、年籍姓名不詳之成年男子
    「小威」等2人，有犯意聯絡、行為分擔，為共同正犯。又
    被告呂振安前因槍砲彈藥刀械管制條例案件，經臺灣宜蘭地
    方法院以93年度訴字第385號判處有期徒刑1年3月確定，並
    於95年2月10日執行完畢，此有臺灣高等法院被告前案紀錄
    表在卷可證，其於受徒刑之執行完畢，五年以內故意再犯本
    件有期徒刑以上之罪，為累犯，應依法加重其本刑至二分之
    一。
四、原審以被告等罪證明確，因予論罪科刑，固非無見，惟(一)按
    受徒行執行完畢，五年以內再故意再犯有期徒刑以上之罪者
    ，為累犯，加重其本刑至二分之一，為刑法第四十七條第一
    項所明定。雖條文規定加重其本刑至二分之一，僅就最高加
    重刑度為之規定，但依刑法第六十七條規定，應就其最高度
    及最低刑同加減之之規定，法院應在最高刑度加至法定本刑
    二分之一之限度內，有自由裁量權，故加重至法定刑至二分
    之一，並未違法。但此項加重屬應加重，若法院未為任何加
    重，僅處以法定最低之刑度，則屬違法（最高法院40年台非
    字第2號判例參照）。被告呂振安前因槍砲彈藥刀械管制條
    例案件，經臺灣宜蘭地方法院以93年度訴字第385號判處有
    期徒刑一年三月確定，於95年2月10日執行完畢，有臺灣高
    等法院被告前案紀錄表在卷可稽，原判決就其恐嚇取財（既
    遂）部分，既依法認定為累犯，卻量處有期徒刑六月，而未
    為任何之加重，自屬違法。(二)又按刑法第三百四十六條第一
    項之恐嚇取財既遂罪，其法定刑為六月以上五年以下有期徒
    刑，得併科一千元以下罰金。若無法定或裁量減輕規定，法
    院僅可在法定刑內自由裁量，如逾越或不足法定刑，亦均屬
    違法。被告翁玉貴就其恐嚇取財既遂罪，依法並無任何可得
    減輕之事由，原審竟量處有期徒刑五月，顯已低於法定刑六
    月以上有期徒刑之規定，亦有不合。(三)原判決事實欄二末三
    行，警察所扣犯罪集團所供【翁玉貴】犯罪通聯所用之MOTO
    ROLA廠牌（門號0000000000號）、NOKIA廠牌（門號0000000
    000號）行動電話各1支，誤載為【呂振安】罪通聯所用，亦
    有未洽。檢察官上訴意旨據而指摘原判決不當，為有理由，
    本院自應依法將原判決附表編號一、三部分撤銷改判，以期
    適法，並審酌被告呂振安有上述前科，素行不良；被告翁玉
    貴，有因賭博罪判處罰金之前科，此有臺灣高等法院被告前
    案紀錄表在卷可按，其等加入詐騙集圍，利用被害人之善良
    、信賴，施以恐嚇、詐騙手段取得款項，行為可惡，惟所得
    款項分別1萬5千元及5萬元，分得贓款為5千元及2萬元，並
    於原審審判中，全數轉帳、匯款返還給被害人莊秋蘭、林君
    主，此有卷附被害人莊秋蘭、林君主提供的存摺影本在卷可
    稽。並有被告呂振安提出之中國信託商業銀行ＡＴＭ轉帳單
    影本、被告翁玉貴提出之郵政跨行匯款申請書影本在卷可證
    。因而參酌原審檢察官上訴意見，分別量處如主文第二、三
    項所示之刑，並就被告翁玉貴所處有期徒刑六月部分，諭知
    易科罰金之折算標準。至於扣案之上述行動電話，均為上述
    犯罪集團成員所有供被告2人為犯罪通聯所用，應依刑法第
    三十八條第一項第二款規定宣告沒收。至於扣案之呂振安所
    有OKWAP牌1支，難以證明與本案犯罪有關，不宣告沒收。
五、被告翁玉貴經合法傳喚，無正當之理由不到庭，爰不待其陳
    述，逕行判決。
據上論斷，應依刑事訴訟法第三百七十一條、第三百六十九條第
一項前段、第三百六十四條、第二百九十九條第一項前段，刑法
第二十八條、第三百四十六條第一項、第四十七條第一項、第四
十一條第一項前段、第三十八條第一項第二款，刑法施行法第一
條之一第一項、第二項前段，判決如主文。
本案經檢察官蘇南桓到庭執行職務。
中    華    民    國   100    年     8    月    10    日
                  刑事第七庭    審判長法  官  李文福
                                      法  官  顏基典
                                      法  官  陳顯榮
以上正本證明與原本無異。
不得上訴。
                                      書記官  李珍鳳
中    華    民    國   100    年    8     月    10    日
附錄本案論罪科刑法條全文：
法刑法第三百四十六條：
意圖為自己或第三人不法之所有，以恐嚇使人將本人或第三人之
物交付者，處六月以上五年以下有期徒刑，得併科一千元以下罰
金。
以前項方法得財產上不法之利益，或使第三人得之者，亦同。
前二項之未遂犯罰之。